臺灣桃園地方法院刑事交通事件裁定　　　　　　　　九十三年度交聲字第五０一號
　　原處分機關　交通部公路總局新竹區監理所中壢監理站
　　異　議　人　乙○○
　　即受處分人
右列異議人即受處分人因違反道路交通管理處罰條例聲明異議案件，對於交通部公路
總局新竹區監理所中壢監理站九十三年九月三十日所為之處分（壢監裁字第裁五三–
Ｄ一Ａ九九一○五六號），聲明異議，本院裁定如左：
        主  文
原處分撤銷。
乙○○不罰。
        理  由
一、本件原處分意旨略以：異議人即受處分人（以下稱異議人）乙○○，於民國九十
    三年二月三日下午五時許，駕駛車牌號碼七一一–ＬＱ營業用小客車，沿桃園縣
    觀音鄉○○村○○路○段由東往西方向行駛，行經前揭道路與環中路交岔路口，
    並正欲左轉時，適有證人甲○○騎乘車牌號碼ＪＭ八–八八六號機車沿前揭中山
    路二段由西往東方向行駛，亦行經前揭交岔路口，異議人應注意汽車駕駛人轉彎
    時，轉彎車應讓直行車先行，異議人所駕駛營業用小客車為轉彎車，證人甲○○
    騎乘之機車則為直行車，依當時狀況，亦無不能注意之情形，竟疏未注意，未禮
    讓直行車即證人甲○○所騎乘機車先行，致二車於上開交岔路口內發生碰撞，證
    人甲○○因而受有骨折等傷害，經桃園縣政府警察局大園分局警員彭修文到場採
    證後由桃園縣政府警察局交通隊警員黃亮閔製單舉發，經異議人向原處分機關提
    出申訴，原處分機關函請舉發單位調查結果，仍認違規事實明確，依道路交通管
    理處罰條例第四十八條第六款、第六十一條第三項、第六十三條第一項第一款規
    定，裁處異議人罰鍰新臺幣一千八百元，吊扣駕駛執照六個月及記違規點數一點
    ，異議人不服，於法定期間內具狀聲明異議。
二、按汽車行駛至交岔路口，轉彎車應讓直行車先行，如汽車駕駛人為轉彎車不讓直
    行車而爭道行駛者，處二百元以上六百元以下（註：新臺幣六百元以上一千八百
    元以下）罰鍰並記違規點數一點，道路交通管理安全規則第一百零二條第一項第
    六款、道路交通管理處罰條例第四十八條第六款、第六十三條第一項第一款定有
    明文；又汽車駕駛人，駕駛汽車違反道路交通安全規則，因而肇事致人受傷者，
    吊扣其駕駛執照三個月至六個月，道路交通管理處罰條例第六十一條第三項亦有
    明文。惟前開道路交通安全規則條文所謂「轉彎車應讓直行車先行」之規定，限
    於「轉彎車及直行車『同時』到達該項交岔路口者」為限，如直行車尚未進入交
    岔路口，而轉彎車已達交岔路口中心處開始轉彎，即已取得行車之優先路權而不
    受上開規定之限制，道路交通安全規則第一百零二條第六款後段、道路交通管理
    處罰條例第四十八條第六款後段亦定有明文。
三、經查，異議人所駕駛車牌號碼七一一–ＬＱ號營業用小客車，確有於上開時地與
    證人甲○○所騎乘之車牌號碼ＪＭ八–八八六號機車發生碰撞，證人甲○○並因
    而受有骨折等傷害，異議人所駕駛營業用小客車為轉彎車，證人甲○○騎乘之機
    車則為直行車等情，業據異議人及證人甲○○於該件車禍之警訊筆錄中陳述屬實
    ，並有道路交通事故現場圖、調查報告表、現場照片等資料在卷可稽。惟異議人
    辯稱：伊在過交岔路口時，有看見甲○○的機車在對向車道約在一百公尺外，伊
    在經過路口時有考慮要開車趕快經過路口，又怕對方速度太快，會撞到伊的車尾
    ，就停下來留出一輛車可以通過的距離，讓對方通過，不曉得為何對方機車又撞
    到伊的車子等語。證人甲○○於本院調查時亦證稱：因為當時下雨、伊眼睛濛濛
    的看不清楚，等到距離異議人十幾公尺時，伊已經停不住就撞上去了等語。則觀
    察上開現場照片及事故現場圖，於前開撞擊後，七一一–ＬＱ營業用小客車之右
    前車門有明顯撞擊凹損痕跡，小客車停止於靠近欲左轉進入之環中路口，機車則
    倒於直行道路之路口中央，則從兩車之撞擊部位、兩車之車行方向並彼此停止位
    置研判，參酌上開異議人及證人甲○○關於進入路口情形之陳述，可認異議人駕
    車至肇車地點之交岔路口中心處時，已見證人甲○○所騎乘之機車約在交岔路口
    外一百公尺處，待異議人進行左轉並已越過車道後，證人甲○○因天雨視線不良
    ，未能注意前方已有車輛正進行左轉，而撞及小客車之右前門處，即異議人之車
    輛已先進入交岔路口中心處，開始進行左轉，並已跨越對向車道時，證人甲○○
    之機車始駛入該路口而撞及肇事，應可認定。綜上所述，異議人所駕駛之車輛雖
    為轉彎車，證人甲○○所騎乘之機車雖為直行車，然異議人所駕駛車輛因先進入
    交岔路口中心處而取得優先路權，依前開說明，自不受「轉彎車應讓直行車先行
    」規定之限制，更亦無違反上開道路交通安全規則肇事致人受傷之處罰規定之適
    用。原處分機關疏未注意及此，徒以二車行經交岔路口肇事，轉彎車即屬違反道
    路交通安全規則前開規定云云，認異議人有道路交通管理處罰條例第四十八條第
    六款、第六十一條第三項之違規行為予以裁罰，尚有未洽。是以本件受處分人聲
    明異議為有理由，自應由本院將原處分撤銷，另諭知受處分人不罰，以資適法。
據上論斷，依道路交通案件處理辦法第二十條前段，裁定如主文。
中　　　華　　　民　　　國　　九十三　　年　　 十二 　　月　　 三十一 　日
                                  臺灣桃園地方法院交通法庭
                                            法  官  劉為丕
右正本證明與原本無異。
如不服本裁定，應於送達後五日內，向本院提出抗告狀。
                                            書記官  方秀貞
中　　　華　　　民　　　國　　九十三　　年　　 十二 　　月　　三十一　　日
